【裁判字號】    98,易,723
【裁判日期】    981231
【裁判案由】    竊盜
【裁判全文】
臺灣基隆地方法院刑事判決               98年度易字第723號
公  訴  人  臺灣基隆地方法院檢察署檢察官
被      告  甲○○
上列被告因竊盜案件，經檢察官聲請以簡易判決處刑（98年度偵
字第4901號），本院認為有刑事訴訟法第451條之1第4 項但書之
情形，裁定改依通常程序審理，茲判決如下：
    主  文
甲○○無罪。
    理  由
一、按檢察官聲請以簡易判決處刑之案件，經法院認為有刑事訴
    訟法第451條之1第4 項但書之情形者，應適用通常程序審判
    之，同法第452 條著有明文。本院基隆簡易庭認本件有刑事
    訴訟法第451條之1第4 項但書之情形，應由本院適用通常程
    序審判之，合先敘明。
二、公訴意旨（即檢察官聲請簡易判決處刑書之記載）略以：被
    告甲○○於98年4月30日午間某時，行經基隆市○○○路110
    巷15號4 樓乙○○住處（檢察官聲請簡易判決處刑書誤載為
    基隆市○○區○○路65巷45之11號，查該址係被告甲○○住
    處），竟意圖為自己不法之所有，由乙○○住處後方廁所窗
    戶攀爬而侵入該住處（侵入住宅部分未據告訴），徒手竊取
    客廳內乙○○所有市價約新臺幣（以下同）4000 元之手機1
    支及背包內之現金500 元，得手後將上開手機持往威琳通訊
    行變賣，所得贓款1000元供己花用，嗣經警執行查贓勤務，
    始循線查獲而悉上情。因認被告涉有刑法第320條第1項之竊
    盜罪嫌云云（如檢察官所指之犯行成立，被告所為似應成立
    刑法第321條第1項第2款之逾越安全設備竊盜罪）。
三、按「被告未經審判證明有罪確定前，推定其為無罪。」、「
    犯罪事實應依證據認定之，無證據不得認定犯罪事實。」、
    「不能證明被告犯罪者，應諭知無罪之判決。」，刑事訴訟
    法第154條、第301條第1 項分別定有明文。次按事實之認定
    ，應憑證據，如未能發現相當證據，或證據不足以證明，自
    不能以推測或擬制之方法，為裁判基礎；又認定犯罪事實，
    所憑之證據，雖不以直接證據為限，間接證據亦包括在內，
    然無論直接或間接證據，其為訴訟上之證明，須於通常一般
    之人均不致於有所懷疑，而得確信其為真實之程度者，始得
    據之為有罪之認定，倘其證明尚未達到此一程度，而有合理
    性懷疑之存在時，即無從為有罪之認定，此有最高法院分別
    著有40年台上字第86號判例、76年台上字第4986號判例可資
    參照。
四、公訴人認為被告涉有上開竊盜罪嫌，無非係以下列證據為其
    論據：
  (一)被告於警詢中及偵查中之自白。
  (二)證人即被害人乙○○於警詢中之證言。
  (三)證人即威琳通訊行負責人吳珮琳於警詢中之證言。
  (四)威琳通訊行手機讓渡同意書1紙。
四、訊據被告堅決否認有竊盜犯行，略以：「可能是我記錯案子
    了，這件手機是我在龍安街的地上撿到的，不是偷來的。」
    等語置辯。
五、經查：
  (一)證人乙○○所有之手機1支，確實有為被告取得，並於98年5
    月2 日由被告持往威琳通訊行，作價1000元賣給吳珮琳等情
    ，業據被告自白在案，並經證人乙○○、吳珮琳先後於警詢
    中證述屬實，且有威琳通訊行手機讓渡同意書1 紙附卷可稽
    ，足認確有其事。惟徒憑上開事證，僅足證明被告有自不詳
    管道取得證人乙○○所有之手機，尚難遽予判斷該手機必定
    係被告竊盜得手之物。
  (二)證人乙○○於警詢中即已堅稱該手機係其遺失之物，並非遭
    人竊取者，查其所言，顯與被告於偵查中自白係渠自乙○○
    住處後方廁所窗戶攀爬而侵入乙○○住處徒手竊取乙節，大
    相逕庭。本院為查明真相，乃傳喚證人乙○○到庭作證，證
    人乙○○於審理中結證稱：「98年4 月30日我住在劉銘傳路
    110巷15號4樓，當日我有遺失手機1 支。我當日原與朋友喝
    酒，喝完又續攤，我頭很昏，我有去公廁，後來出來，我家
    人打電話給我，我有接到，到翌日凌晨4 時，我就沒有接到
    家人的電話，我也不知道何人送我回家，隔天早上我就發現
    手機不見了，我以為我是掉在計程車上或是別的地方，我有
    回去問老闆有無撿到我的手機，老闆說沒有撿到，且說當時
    我拿銅板付酒錢約400、500元左右。我確定喝酒掉手機是98
    年4月30日晚上至98年5月1日凌晨的事。我家是在4樓，被告
    不可能從我家後方廁所窗戶爬進來，因為該處窗戶是有白鐵
    的鐵窗，且鐵窗是封死的，沒有被破壞，人不可能從該處進
    出。」等語。由上開證人乙○○之證言，明顯可知被告自白
    係從乙○○住處後方廁所窗戶攀爬而侵入乙○○住處徒手竊
    取等情，根本與事實不符，被告此一不利於己之自白，無可
    採信，被告應無侵入乙○○住處竊盜情事。
  (三)被告於審理中辯稱：「可能是我記錯案子了，這件手機是我
    在龍安街的地上撿到的，不是偷來的。」等語。核與證人乙
    ○○於審理中結證稱：「我當時續攤的地點在龍安街，就在
    鐵路旁邊。」等語相符。查，被告為上開辯解前，證人乙○
    ○從未提到其續攤並遺失手機之地點亦在龍安街，被告能先
    說出係在龍安街拾獲，並經證人乙○○事後作證時證明屬實
    ，益徵被告所辯渠係在基隆市○○街拾獲證人乙○○所遺失
    之手機乙節，確屬實情。
  (四)此外，復查無其他積極證據足認被告涉有公訴人所指之刑法
    第320條第1項竊盜罪嫌，既不能證明被告犯罪，揆諸前開說
    明，依法自應諭知被告無罪。
六、據上論斷，應依刑事訴訟法第452條、第301條第1項，判決
    如主文。
本案經檢察官林明志到庭執行職務。
中    華    民    國    98    年    12    月    31    日
                  刑事第一庭法  官  王福康
以上正本證明與原本無異。
如不服本判決應於收受送達後10日內向本院提出上訴書狀，並應
敘述具體理由；其未敘述上訴理由者，應於上訴期間屆滿後20日
內向本院補提理由書(均須按他造當事人之人數附繕本)「切勿逕
送上級法院」。
中    華    民    國    98    年    12    月    31    日
                            書記官  彭淑芳

司法院資訊處製作；財團法人民間司法改革基金會備份。
